台灣苗栗地方法院刑事判決　　　　　　　　　　　　　九十一年度易字第二五七號
　　公　訴　人　臺灣苗栗地方法院檢察署檢察官
　　被　　　告　甲○○
右列被告因偽造文書案件，經檢察官提起公訴（九十年度偵字第四九一五號），本院
判決如左：
    主      文
甲○○連續行使偽造私文書，足以生損害於公眾及他人，處有期徒刑陸月，如易科罰
金，以佰元折算壹日。扣案如附表所示文件上偽造之「陳文賓」署押計貳拾貳枚均
沒收。
    事      實
一、甲○○前有竊盜及偽造文書、詐欺等前科，最近一次曾於民國九十年九月十三日
    因恐嚇案件，經台灣高等法院判處有期徒刑二年六月確定，於九十年九月十九日
    開始入監執行，目前仍在監執行中（不構成累犯），其因自八十八年九月二日起
    與案外人王武凌、廖仁立等人，在苗栗縣三灣鄉永和村山區，以架設鴿網之方式
    ，網捕飛經該處之賽鴿後，而連續竊取葉景榮、潘東華等人所有飛經該處之賽鴿
    後，再利用賽鴿腳環上所載之電話號碼向鴿主即葉景榮等人恐嚇要求匯款以取回
    遭網捕之賽鴿，而於八十八年九月八日上午八時許經警查獲（甲○○、王武凌、
    廖仁立三人所涉竊盜及恐嚇取財犯行，由本院以八十八年度易字第九八六號另案
    審理中【甲○○因冒用陳文賓名義於警訊時、檢察官偵查中、本院上開案件調查
    中應訊，此部分已由臺灣苗栗地方法院檢察署檢察官函請本院逕行更名後審理】
    ），嗣甲○○因另涉軍法逃兵案件，遭通緝中，為掩飾其為逃兵通緝犯之身分，
    竟於為員警逮捕後，在苗栗縣警察局頭份分局、臺灣苗栗地方法院檢察署內勤檢
    察官偵訊時及本院調查中，冒用其兄長「陳文賓」之名義應訊，並基於偽造「陳
    文賓」署押之概括犯意，連續在附表所示之文件上偽造「陳文賓」之署押計二十
    二枚，其中甲○○於附表編號六、九、十一所示文件上於偽造「陳文賓」之署押
    後，且基於行使偽造私文書之概括犯意，將偽造之附表編號六所示文件交予台灣
    苗栗看守所，偽造之附表編號九、十一六所示文件交予本院，足以生損害於司法
    機關對偵辦、審判刑事案件之正確性及陳文賓之名譽。嗣於八十八年十二月六日
    被冒用姓名之陳文賓本人，經本院傳喚到庭後，始查悉上情。
二、案經臺灣苗栗地方法院檢察署檢察官自動檢舉偵查起訴。
    理      由
一、右揭事實，迭據被告甲○○於檢察官訊問時及本院審理中坦承不諱，並據被害人
    陳文賓於本院另案調查中到庭證述明確（參見本院八十八年度易字第九八六號刑
    事卷八十八年十二月六日訊問筆錄），另被告前於七十五年間冒用王明興（國民
    身分證統一編號：Ｚ000000000，五十六年四月十四日生）名義應訊案
    件，經內政部警政署刑事警察局輸入電腦比對再由人工確認結果，與檔存被告之
    指紋卡之十指紋相符，其指紋分析式均為二八ＷＭ００一一／二０Ｕ０００，且
    紋型、特徵點相同，此有刑事警察局八十九年十二月二十七日（八九）刑紋字第
    二００四二九號鑑驗書一紙在卷可參，此外，並有如附表所示文件上被告偽造之
    「陳文賓」署押計二十二枚扣案可資佐證，是被告上揭自白確與事實相符。從而
    本件事證明確，被告右揭犯行應堪認定。
二、核被告所為，係犯刑法第二百十六條、第二百十條之行使偽造私文書罪、第二百
    十七條之偽造署押罪；被告於附表編號六、九、十一所示文件上偽造「陳文賓」
    之署押行為，均屬偽造私文書之一部，而偽造私文書行為又屬行使偽造私文書之
    階段行為，均不另論罪。起訴意旨雖未敘及被告偽造及行使偽造附表編號六、九
    、十一所示文書犯行，惟查，被告對於其在附表編號六、九、十一所示文件，基
    於偽造「陳文賓」署押之故意，分別偽簽「陳文賓」之姓名後，分別交付給台灣
    苗栗看守所或本院等情既供承不諱，並有附表編號六、九、十一所示文件在卷可
    憑，而徵諸上開附表編號六所示文件，係被告於被送入台灣苗栗看守所執行羈押
    時，台灣苗栗看守所交其填載後再交還；附表編號十一所示文件，則係被告於本
    院限制住居具結書上具結署押後，交予本院始可獲釋放；至附表編號九所示文件
    ，則係被告於撰寫聲請具保狀後交予本院等情，顯然被告除了在上開文件上偽造
    「陳文賓」之署押外，其復交回台灣苗栗看守所或本院之行為，應認被告於上開
    文書之內容已有所主張，應構成刑法第二百十六條、第二百十條之行使偽造私文
    書罪。被告先後多次行使附表編號六、九、十一所示文件之行使偽造文書犯行及
    於附表編號一至五、七、八、十所示文件上之偽造「陳文賓」署押犯行，時間緊
    接，犯罪構成要件相同，顯係分別基於概括犯意反覆為之，應均依連續犯之規定
    ，分別論以一罪，並依法分別加重其刑。又所犯之上開連續行使偽造私文書罪及
    連續偽造署押罪間，具有方法、結果之牽連關係，為牽連犯，應依刑法第五十五
    條後段之規定，從一重依連續行使偽造私文書罪處斷。又公訴人雖未就被告涉犯
    之偽造文書及行使偽造文書犯行提起公訴，然此部分事實與公訴人起訴部分之犯
    罪事實，既具有實質上一罪關係，應為起訴效力所及，且據公訴人於本院審理中
    當庭請求併予審理，本院自得併予審判，附此敘明。爰審酌被告前有竊盜及偽造
    文書、詐欺等前科，最近一次曾於九十年九月十三日因恐嚇案件，經台灣高等法
    院判處有期徒刑二年六月確定，於九十年九月十九日開始入監執行，目前仍在監
    執行中，有臺灣高等法院檢察署刑案紀錄簡覆表一紙在卷足稽，顯見其素行不佳
    ，且為圖掩飾其為逃兵通緝犯之身分，竟冒名應訊偽造署押，其行徑影響司法機
    關偵辦、審判刑事案件之正確性，原應從重量刑，惟慮及被告犯後知所悔悟坦承
    犯行態度良好等一切情狀，量處如主文所示之刑以示懲儆。按被告犯罪後，刑法
    第四十一條業已於九十年一月四日修正，並於同年一月十日經總統公布，於同年
    一月十二日生效，修正前刑法第四十一條規定：「犯最重本刑為三年以下有期徒
    刑以下刑之罪，而受六月以下有期徒刑或拘役之宣告，因身體、教育、職業或家
    庭之關係，執行顯有困難，得以一元以上三元以下折算一日，易科罰金」，修正
    後則規定：「犯最重本刑為五年以下有期徒刑以下之刑之罪，而受六個月以下有
    期徒刑或拘役之宣告，因身體、教育、職業、家庭之關係或其他正當事由，執行
    顯有困難者，得以一元以上三元以下折算一日，易科罰金。但確因不執行所宣告
    之刑，難收矯正之效，或難以維持法秩序者，不在此限。」，是修正後之刑法第
    四十一條第一項前段業已擴大得易科罰金之範圍，比較新舊法之結果，以新法有
    利於被告，依刑法第二條第一項前段之規定，本件自應適用修正後之規定，爰併
    予諭知易科罰金之折算標準。至扣案如附表所示文件上被告偽造之「陳文賓」署
    押計二十二枚，爰依刑法第二百十九條之規定予以宣告沒收，併此敘明。
據上論斷，應依刑事訴訟法第二百九十九條第一項前段，刑法第二百十六條、第二百
十條、第二百十七條、第二條第一項前段、第五十六條、第五十五條、第四十一條第
一項前段、第二百十九條，罰金罰鍰提高標準條例第二條，判決如主文。
本案經檢察官蔡宗熙到庭執行職務。
中      華      民      國      九十一    年      五    月      十七    日
                                      臺灣苗栗地方法院刑事第二庭
                                          法  官  吳  炳  桂
右正本證明與原本無異。
如不服本判決，應於送達後十日內向本院提出上訴狀（須附繕本），上訴於台灣高等
法院台中分院。
                                          書記官  楊  慧  萍
中      華      民      國      九十一    年      五    月      二十    日
附錄本判決論罪科刑法條全文：
刑法第二百十條：
偽造、變造私文書，足以生損害於公眾或他人者，處五年以下有期徒刑。
刑法第二百十六條：
行使第二百十條至第二百十五條之文書者，依偽造、變造文書或登載不實事項或使登
載不實事項之規定處斷。
刑法第二百十七條：
偽造印章、印文或署押，足以生損害於公眾或他人者，處三年以下有期徒刑。
附表：
一、八十八年九月八日中午十二時起在頭份分局製作之偵訊（調查）筆錄，冒用「陳
    文賓」之名義應訊，並偽造「陳文賓」之署押二枚。
二、在「陳文賓」之指認口卡片上偽造「陳文賓」署押一枚，表示其係「陳文賓」。
三、在指認廖仁立之口卡片上偽造「陳文賓」之署押一枚，指證廖仁立係叫被告到山
    區網鴿之人      。
四、八十八年九月八日在臺灣苗栗地方法院檢察署檢察官內勤偵訊時，冒用「陳文賓
    」之名義應訊，並在訊問筆錄上偽造「陳文賓」之署押一枚，冒用「陳文賓」之
    名義應訊。
五、八十八年九月八日在臺灣苗栗地方法院檢察署檢察官內勤訊問完畢，於聲請本院
    裁定羈押時，在本院訊問時，冒用「陳文賓」名義應訊，並在訊問筆錄上偽造「
    陳文賓」之署押一枚。
六、八十八年九月八日經本院裁定羈押後，被告被送入臺灣苗栗看守所執行羈押，冒
    用「陳文賓」之名義填載臺灣苗栗看守所收容人行狀考核表、臺灣苗栗看守所收
    容人入所調查表、臺灣苗栗看守所收容人最近親屬家屬調查表、臺灣苗栗看守所
    收容人入所、入監講習紀錄表、臺灣苗栗看守所收容人參加幫派調查表、刑事被
    告人相表、刑事被告入所身分單等文件，計偽造「陳文賓」署押八枚，表示係「
    陳文賓」入所執行羈押。
七、八十八年九月二十八日在臺灣苗栗地方法院檢察署檢察官偵訊時，冒用「陳文賓
    」之名義應訊，並在訊問筆錄上偽造「陳文賓」之署押一枚。
八、八十八年十月三十日因恐嚇取財等案件起訴移審本院時，冒用「陳文賓」之名義
    應訊，並在訊問筆錄上偽造「陳文賓」之署押三枚。
九、八十八年十一月五日冒用「陳文賓」名義撰寫聲請具保狀（誤繕為俱保狀），並
    在具狀人及撰狀人處偽造「陳文賓」之署押二枚後，向本院聲請具保停止羈押。
十、八十八年十一月十一日在本院八十八年度易字第九八六號刑事案件訊問時，冒用
    「陳文賓」之名義應訊，並在訊問筆錄上偽造「陳文賓」之署押一枚。
十一、八十八年十一月十一日在本院八十八年度易字第九八六號刑事案件，本院所交
      予被告之限制住居具結書上，冒用「陳文賓」名義，偽造「陳文賓」之署押一
      枚後，將限制住居具結書交予本院而獲釋放。
